【裁判字號】    94,上訴,2024
【裁判日期】    950530
【裁判案由】    毒品危害防制條例
【裁判全文】
臺灣高等法院刑事判決                94年度上訴字第2024號
上  訴  人
即  被  告  丁○○
                    （另案於臺灣臺中監獄執行中）
選任辯護人  陳德聰律師
上列上訴人，因被告違反毒品危害防制條例案件，不服臺灣板橋
地方法院93年度訴緝字第186號，中華民國94年5月18日第一審判
決（起訴案號：臺灣板橋地方法院檢察署91年度偵字第5461號、
第5462號、第5971號），提起上訴，本院判決如下：
    主  文
上訴駁回。
    事  實
一、嚴德宗（台灣板橋地方法院另案審理）於民國（下同）91年
    3月7日凌晨1時許，在臺北縣土城市○○街13號5樓，因販賣
    第一級毒品海洛因案件，為警查獲，警方為追查毒品來源，
    乃指示嚴德宗以電話聯絡其他毒販，經伊表示願配合警方查
    緝，乃聯絡甲○○（經本院以92年度上訴字第3935號判決有
    期徒刑八年六月，業已確定）虛偽表示欲購買海洛因2 塊，
    甲○○遂基於營利之意圖，於同年月8日凌晨2時許，聯絡與
    其有共同販賣海洛因犯意聯絡之丁○○，由丁○○再聯絡與
    其等有犯意聯絡之丙○○（經本院以92年度上訴字第3935號
    判決有期徒刑八年，業已確定），由丙○○輾轉聯絡有犯意
    聯絡，綽號「阿興」不詳年籍上游毒販，確認有海洛因貨源
    ，海洛因磚1 塊要價新台幣（下同）55萬元後，丙○○即向
    丁○○表示海洛因2塊要價120萬元，丁○○依丙○○所述價
    格回報甲○○，甲○○即向嚴德宗表示海洛因2塊要價130萬
    元，嚴德宗旋與佯裝買家之警員乙○○、翁錫祈，於同年月
    8日凌晨3時許至臺中縣太平市○○路○段96巷2弄2 號甲○○
    住處，其後，警員乙○○及翁錫祈為確認確有貨品，遂向甲○○表示要看到貨才付錢，甲○○隨即駕車至臺中市○○○
    路○段338號附近，向在該處等候之丙○○拿取些許海洛因樣
    品，再返回上開太平市○○路住處交與嚴德宗等人確認，待
    確認無誤，條件談妥後，甲○○即以電話聯絡丁○○攜帶海
    洛因前來交易，丁○○於同日凌晨5 時許搭乘由丙○○駕駛
    之NM-2716號小客車，共同攜帶「阿興」所交付海洛因2塊，
    至甲○○住處樓下交付，甲○○取得該海洛因返回住處，欲
    交付予佯裝買家警員乙○○時，為警當場表明身分查獲，並
    扣得上開海洛因2 塊（淨重708.89公克），丙○○與丁○○
    ，則由埋伏在外之員警當場查獲。
二、案經臺北縣政府警察局新莊分局報告臺灣板橋地方法院檢察
    署檢察官偵查起訴。
    理  由
一、訊據上訴人即被告（下稱被告）丁○○，迭於偵審中坦承其
    因受甲○○之託，居中聯繫互不相識之甲○○及丙○○，並
    代為傳話，洽談販賣海洛因之數量、價格等細節，待條件談
    妥後，復帶領丙○○前往甲○○家交付海洛因磚，為警當場
    查獲等節不諱，惟矢口否認有共同販賣海洛因犯行，並先後
    辯稱：其沒有營利意圖，亦沒有從中賺到一毛錢，純綷從中
    幫忙朋友進行買賣云云，選任辯護人並為被告辯護稱：被告
    所以涉案，係出於嚴德宗與員警共謀設局陷害教唆，以使用
    佯裝毒品買家之違法方式引誘、教唆被告犯罪，被告應未構
    成犯罪。被告與甲○○係朋友關係，因甲○○花了一個晚上
    的時間，纏著要求被告幫忙詢問，被告因與甲○○之情誼，
    協助聯絡丙○○，對於買賣毒品價格、數量，未能參與決定
    ，至多僅係從犯云云。惟查：
(一)被告丁○○所坦承上開交易經過，與原審同案先行審結同案
    被告甲○○、丙○○，於審理時向法官所為陳述相符，復經
    證人嚴德宗、證人即警員乙○○、翁錫祈，於偵查、審理時
    結證述明確，足見被告上開供述，核與事實相符，自堪採信
    。又扣案白色磚狀粉末2 塊，經鑑定結果，確為第一級毒品
    海洛因，共淨重708.89公克乙節，有法務部調查局91年4月1
    日調科壹字第060006078 號鑑定通知書在卷可證，是被告於
    本件販賣海洛因之交易經過供述，洵堪認定。再者，被告雖
    於偵審中否認有營利意圖，然販賣毒品，僅需主觀上有營利
    意圖，即足構成，至實際上是否已經獲利，則非所問，被告
    丁○○於警詢、偵查中自承同案被告丙○○欠其款項，希望
    丙○○能賺到錢而償還云云，足認其有與丙○○共同營利之
    意圖甚明。況且，衡諸常情，若丁○○並無營利之意圖，則
    其自可逕由將丙○○之聯絡方式告知甲○○，由甲○○與丙○○直接接頭，何以甘冒為警查獲後遭法辦風險而居中聯繫
    、就交易細節代為傳話，甚至與丙○○一同攜帶海洛因前往
    交付予甲○○？顯然被告應非僅止於單純幫忙，已涉入買賣
    交易之過程，極為明確。又依丙○○向被告回話稱2塊要120
    萬元，被告向甲○○回報後，甲○○即向嚴德宗表示2 塊要
    130 萬元之過程以觀，益見本件毒品交易，具有利潤可圖，
    極為灼然，是被告空口辯稱：並無營利意圖，被告僅係從犯
    云云，均難採信。
(二)被告選任辯護人所辯本案係陷害教唆乙節，茲按，所謂陷害
    教唆，係指行為人原不具犯罪之故意，純因司法警察之設計
    教唆，始萌生犯意，進而實施犯罪構成要件之行為者而言，
    申言之，因陷害教唆係司法警察以引誘或教唆犯罪之不正當
    手段，使原無犯罪故意之人因而萌生犯意而實施犯罪，再進
    而蒐集其犯罪之證據，或予以逮捕偵辦，縱其目的係在於查
    緝犯罪，但其手段顯然違反憲法對於基本人權之保障，且以
    逾越偵查犯罪之必要程度，對於公共利益之維護並無意義，
    其因此等違反法定程序所取得證據資料，應不具有證據能力
    。反之，若犯罪嫌疑人如本即具有販賣毒品之犯意，非警調
    人員所造意，自無教唆陷害可言。茲查：
  1.以本案言，證人嚴德宗於警訊即陳稱伊係循以前向「阿坤」
    購買毒品交易方式，並由嚴德宗與喬裝買主警員，向甲○○
    表示要購買海洛因，再帶同警方前往埋伏查緝等語，足認甲○○本即有販賣海洛因予嚴德宗及佯裝買家警員之犯意，並
    非自嚴德宗向甲○○購買海洛因後始由警方造意，而警方以
    符合憲法上比例原則之辦案方式，查獲甲○○，人贓俱獲，
    自足做為同案被告甲○○論罪之依據（甲○○並非陷害教唆
    ，本院92年上訴字第3935號判決另有論述）。再就警方立場
    而言，渠佯向毒販甲○○購買海洛因，甲○○會向何管道取
    得毒品，並非警方所能預期或教唆所為。就被告丁○○言，
    其經甲○○表示有買方要購買海洛因，進而聯絡丙○○輾轉
    取得毒品販賣，係與受一般人之託，而販售毒品之行為無異
    ，自不得謂被告丁○○共同販賣毒品行為，係由警方所造意
    ，從而，上開情事，均甚明顯，要堪認定。
  2.又同案被告甲○○，託被告丁○○聯絡賣主後，丁○○隨即
    聯絡丙○○，再由丙○○聯絡「阿興」，於短短數小時之內
    ，即自「阿興」處取得價逾百萬元之海洛因磚2 塊，丁○○
    、丙○○二人並一同將海洛因磚送至甲○○住處，由此聯繫
    、交貨，極為順利快速之客觀情狀判斷，亦堪認丁○○等人
    本即有販賣毒品意思，並非由警方所造意，始生販毒之意。
  3.被告選任辯護人於本院聲請傳喚證人乙○○、甲○○二人，
    經本院多次傳喚均無著，嗣證人乙○○於本院交互詰問結果
    （參見本院卷184至187頁），對照證人於甲○○案件之原審
    ，及本院92年度上訴字第3935號案件證述內容（參見本院調
    取該案卷原審卷Ｂ第40至53頁、本院3935 號卷二第96至108
    頁），堪認被告於本件交易買賣過程，確有參與相當程度之
    聯繫，嗣同案被告甲○○案件確定，未到案執行，經檢察官
    通緝到案後，本院提訊甲○○到庭進行交互詰問之結果，證
    人亦證稱：丙○○不知伊之住處，由被告陪同前往交貨，伊
    前往被告商店多次，並與被告多次電話聯絡等語在卷（參見
    本院卷206、207頁），雖證人就聯繫、查獲時間之供稱內容
    ，為被告所當庭否認，但被告亦坦認有該居間聯繫等情在卷
    ，依此兩位證人先後證述以觀，足認選任辯護人之上開陷害
    教唆之辯稱，難以採取。
(三)綜上論述，同案被告甲○○於嚴德宗經警授意虛偽表示購買
    海洛因，乃聯絡與其有共同販賣毒品犯意聯絡之被告丁○○
    、丙○○，待渠等向上游毒販取得海洛因貨源後，攜至同案
    被告甲○○住處交易而遭查獲等情，均極明確，要堪認定，
    被告自堪認已參與毒品買賣之構成要件行為，並有犯意聯絡
    ，核屬共同正犯無訛。再者，依本件買賣毒品之數量、價格
    以觀，亦堪認被告等人間具有營利之意圖至明。惟本件係因
    嚴德宗配合警方辦案，虛與同案被告甲○○、丙○○、被告
    丁○○購買海洛因，藉以誘捕被告，嚴德宗及佯為買家之警
    員本身並無購買海洛因之真意，形式上雙方雖有買賣之約定
    ，但因警員埋伏在側，事實上不能完成買賣毒品之交易，核
    屬未遂犯。從而，被告丁○○共同販賣海洛因未遂事證明確
    ，被告上開所辯云云，核係卸責之詞，不足採信，是其上開
    共同犯行，洵堪認定，自應依法論科。
二、按被告行為後，毒品危害防制條例業於93年1月9日修正公布
    施行，販賣第一級毒品罪，新舊條文互相比較，法定刑及構
    成要件均未變更，自應逕適用修正後之規定，是核被告所為
    ，係犯毒品危害防制條例第4條第6項第1 項販賣第一級毒品
    未遂罪。被告與甲○○、丙○○、「阿興」彼此間，有犯意
    聯絡及行為分擔，均為共同正犯。被告販賣前後持有海洛因
    之低度行為，為其販賣未遂之高度行為所吸收，不另論罪。
    被告已著手於販賣行為之實施，惟因購買之警員並無交易之
    真意而不遂，其販賣未遂犯行，應依刑法第26條前段未遂犯
    之規定，減輕其刑。又死刑減輕者為無期徒刑或十五年以下
    十二年以上有期徒刑，無期徒刑減輕者為七年以上有期刑，
    為刑法第64條第2項、第65條第2項所明定。原審經審理結果
    ，認被告罪證明確，因而適用毒品危害防制條例第4條第6項
    第1項、第18條第1項前段，刑法第28條、第2條第1項前段、
    第11條前段、第26條前段、第37條第2 項規定，並審酌被告
    係因甲○○主動聯繫，乃聯絡丙○○從事海洛因交易行為之
    犯罪動機，其品性、生活狀況，販賣行為雖僅一次，然海洛
    因數量龐大，犯罪所生損害非輕，及犯罪後坦承交易行為，
    惟否認有營利意圖之犯後態度等一切情狀，量處被告有期徒
    刑八年，以示懲儆。另說明，審酌被告犯罪性質，有損害國
    人健康及影響社會秩序、風氣等情狀，併諭知被告褫奪公權
    6年。再說明，扣案海洛因2塊（淨重708.89公克）係查獲之
    第一級毒品，不問屬於犯人與否，應依毒品危害防制條例第
    18條第1 項前段規定，宣告沒收銷燬。經核其認事用法尚無
    違誤，量刑亦允當，被告提起上訴，否認上開共同犯行，核
    非可取，其之上訴核為無理由，自應予駁回。又被告前於84
    年間，因違反麻醉藥品管理條例案件，被判刑有期徒刑五年
    六月確定，嗣因撤銷假釋執行殘刑至97年1 月，有被告前科
    表可稽，本案自非累犯甚明，附此載明。
據上論斷，應依刑事訴訟法第368條，判決如主文。
本案經檢察官許仲瑩到庭執行職務
中    華    民    國    95    年    5     月    30    日
                  刑事第六庭  審判長法  官  林  堭  儀
                                    法  官  莊  謙  崇
                                    法  官  蔡  聰  明
以上正本證明與原本無異。
如不服本判決，應於收受送達後十日內向本院提出上訴書狀，其
未敘述上訴之理由者並得於提起上訴後十日內向本院補提理由書
（均須按他造當事人之人數附繕本）。
                                    書記官  郭  台  發
中    華    民    國    95    年    5     月    30    日
附錄：本案論罪科刑法條全文
毒品危害防制條例第4條：
製造、運輸、販賣第一級毒品者，處死刑或無期徒刑；處無期徒
刑者，得併科新臺幣1千萬元以下罰金。
製造、運輸、販賣第二級毒品者，處無期徒刑或7 年以上有期徒
刑，得併科新臺幣7百萬元以下罰金。
製造、運輸、販賣第三級毒品者，處5 年以上有期徒刑，得併科
新臺幣5百萬元以下罰金。
製造、運輸、販賣第四級毒品者，處3 年以上10年以下有期徒刑
，得併科新臺幣3百萬元以下罰金。
製造、運輸、販賣專供製造或施用毒品之器具者，處1年以上7年
以下有期徒刑，得併科新臺幣1百萬元以下罰金。
前五項之未遂犯罰之。


司法院資訊處製作；財團法人民間司法改革基金會備份。
